【裁判字號】    97,易,2343
【裁判日期】    971211
【裁判案由】    詐欺
【裁判全文】
臺灣板橋地方法院刑事判決              97年度易字第2343號
公  訴  人  臺灣板橋地方法院檢察署檢察官
被      告  甲○○
上列被告因詐欺案件，經檢察官提起公訴（臺灣板橋地方法院檢
察署97年度偵字第17071 號），復經臺灣臺北地方法院檢察署檢
察官就同一事實聲請併案審理（97年度偵字第17863 號），本院
判決如下：
    主  文
甲○○幫助意圖為自己不法之所有，以詐術使人將本人之物交付
，處有期徒刑參月，如易科罰金，以新臺幣壹仟元折算壹日。
    事  實
一、甲○○依其一般社會生活之通常經驗，已預見如將個人帳戶
    提供他人使用，可能幫助犯罪集團作為收取不法款項之用，
    竟仍基於縱使他人持以實施詐欺取財犯罪，仍不違反其本意
    之幫助詐欺犯意，於民國97年5 月初某日，在臺北縣板橋市
    ○○路「臺灣土地銀行」前，將其向合作金庫銀行北土城分
    行申請之第0000000000000000號帳戶（下稱系爭帳戶）提款
    卡及密碼，連同身分證影本，交予2 名姓名年籍不詳之成年
    男子。嗣該帳戶提款卡及密碼輾轉由某詐騙集團成員取得後
    ，即意圖為自己不法之所有，於97年5 月3 日打電話給乙○
    ○佯稱：我是郵局工作人員，你在雅虎拍賣網站購物付款時
    不慎按到約定帳戶分期付款，如不取消，每月將從你帳戶自
    動扣款云云，致乙○○陷於錯誤，先於97年5 月3 日14時57
    分，以自己之郵局金融卡插入設於高雄市○○○街郵局之自
    動櫃員機後，再按其指示操作該自動櫃員機，因而轉出新臺
    幣（下同）3,123 元至甲○○前揭帳戶。其後，乙○○又於
    同日15時37分許，持其弟梁萬仁之金融卡至同一自動櫃員機
    操作，因而轉出3,883 元至甲○○前揭帳戶。嗣乙○○發覺
    受騙報警處理，因而循線查悉上情。
二、案經臺北縣政府警察局土城分局報請臺灣板橋地方法院檢察
    署檢察官偵查起訴。
    理  由
壹、程序部分：
一、按被告以外之人於審判外之言詞或書面陳述，除法律有規定
    者外，不得作為證據，刑事訴訟法第159 條第1 項固有明定
    。惟被告以外之人於審判外之陳述，雖不符同法第159 條之
    1 至之4 規定，而經當事人於審判程序同意作為證據，法院
    審酌該言詞陳述或書面陳述作成時之情況，認為適當者，亦
    得為證據，同法第159 條之5 規定甚明。
二、本案被害人乙○○於警詢所為指訴，雖屬被告以外之人於審
    判外之陳述，惟被告於本院97年11月27日審判期日已同意將
    該份警詢筆錄作為證據（本院卷第29頁），復無證據證明乙
    ○○於警詢所言係非出於自由意志所為陳述，應適宜作為本
    案證據，而具有證據能力。
貳、實體部分：
一、被告雖供承有於97年5 月初某日，在臺北縣板橋市○○路「
    臺灣土地銀行」前，將系爭帳戶提款卡及密碼，連同身分證
    影本，交予2 名姓名年籍不詳之成年男子等事實，惟矢口否
    認有何幫助詐欺犯行，略辯稱：伊當時係因求職心切，乃按
    自稱「吳經理」之人在電話中的指示，在上開時地將系爭帳
    戶提款卡及密碼，連同身分證影本，交予該2 名男子，並無
    幫助詐欺取財之犯意云云，經查：
    (一)系爭帳戶乃由被告所申請開設，且被害人乙○○於97年5
      月3 日14時57分，先以自己之郵局金融卡插入設於高雄市
      ○○○街郵局之自動櫃員機，並按其指示操作該自動櫃員
      機，因而轉出3,123 元至甲○○前揭帳戶，再於同日15時
      37分許，持其弟弟梁萬仁之金融卡至同一自動櫃員機操作
      ，因而轉出3,883 元至甲○○前揭帳戶等情，業據證人乙
      ○○於警詢時陳述明確（第17071 號偵字卷第8 至9 頁）
      ，並有上開2 筆交易之交易明細表各1 張（同前卷第19頁
      ）及合作金庫商業銀行北土城分行97年6 月23日合金北城
      字第0970000058號函及所附系爭帳戶之開戶基本資料及存
      提款交易明細（同前卷第23至24-2頁）附卷可稽，參以被
      害人乙○○匯出款項進入系爭帳戶後，旋即遭人以金融卡
      轉帳方式轉出款項提領一空，顯見乙○○確實遭人詐騙，
      且系爭帳戶已淪為詐騙集團收取不法款項之用無訛。
    (二)被告於本院審理時雖辯稱其無幫助詐欺取財之犯意云云，
      惟查：
      1.被告於97年5 月5 日警詢時係稱：系爭帳戶提款卡於97
        年5 月3 日下午約13時30分許，在板橋市○○路○段附
        近遺失云云（17071 號偵字卷第5 頁），於97年6 月13
        日偵訊時則稱：系爭帳戶提款卡是97年5 月某日星期五
        去看醫生時，與健保卡一起遺失，星期一才去銀行掛失
        ，密碼為005411是我的出生年月，可能是跟健保卡放一
        起，別人因而得知我的密碼（同前卷第27至28頁），於
        97年7 月7 日偵訊時又稱：伊系爭帳戶金融卡及健保卡
        是去看四川路李皮膚科時一起掉的，健保卡遺失後沒有
        去辦掛失等語（同前卷第33至34頁），惟於本院97年11
        月3 日準備程序期日則改稱：伊於警詢及偵訊所言均非
        事實，伊係於97年5 月初某日，在臺北縣板橋市○○路
        「臺灣土地銀行」前，將系爭帳戶提款卡及密碼，連同
        身分證影本，交予2 名姓名年籍不詳之成年男子等語，
        前後所言即有不一。然查被告於97年5 月間固曾前往設
        於臺北縣板橋市○○路之李皮膚科求診，但其就醫日期
        分別為97年5 月19日（星期一）及97年5 月22日（星期
        四），並無星期五前往看診之情形，有中央健康保險局
        97年10月20日函及所附門診就醫明細表在卷可查（本院
        卷(二)第8 至11頁），被告前揭於警詢及偵訊所言，既與
        客觀事實不符，其後復已確認先前所言不實，則其於本
        院審理時所稱交付時間及地點乙節，即堪採信。
      2.次由被告自稱：其於87、88年間任職紡織公司時開始，
        因為要用薪資轉帳，即開始使用提款卡等語（本院卷(二)
        第31頁），可知被告對於提款卡須配合密碼始能操作領
        款、轉帳等功能乙節，應知之甚詳，且經本院追問：「
        你用了這麼久的提款卡，為何有人叫你把提款卡、密碼
        交給他，你就交出去」？其雖答稱：「我當時急著要找
        工作，沒有想到是詐騙」（本院卷(二)第32頁），然依其
        所述求職過程，可知被告僅係以電話向自稱「吳經理」
        之成年男子應徵求職，在不知公司名稱及住址，亦不知
        老闆姓名之情形下，即需交付提款卡、密碼及身分證影
        本予雇方，核與一般謀職情形迥異。被告對此雖稱：「
        （為何查證你的身分需要你的密碼？）因為他說接送酒
        店小姐的司機，身分比較敏感，需要去測試一下，我想
        我的存摺裡面沒有幾百元，所以我就給他」（本院卷(二)
        第31頁），然倘其所稱工作內容屬實，則其對該工作乃
        遊走違法邊緣乙節應有相當認知，於應徵時本當格外小
        心注意，況若「吳經理」係欲查明被告是否為警察，應
        僅須被告提供身分證字號以供查證即可，至於被告帳戶
        之提款卡及密碼則與該項查證目的完全無關，此為公眾
        均已知悉之事實，參以被告為54年11月20日生，當時已
        滿42歲，且為光華商職三年級肄業（有唸完但沒有考結
        業考），之前做過紡織的業務，是從基礎開始學，還有
        作板橋中山路ＹＯＹＯ童裝的業務（本院卷(二)第31至32
        頁），足見其智識能力及社會閱歷均非不足，竟僅因該
        自稱「吳經理」所言，即貿然將其提款卡及密碼交予「
        吳經理」所指定之人，復自恃系爭帳戶裡面沒有幾百元
        ，乃任意交付提款卡及密碼，縱無直接幫助詐欺之故意
        ，亦有間接故意。
      3.查金融存摺事關個人財產權益之保障，其專有性甚高，
        除非本人或與本人親密關係者，難認有何理由可自由流
        通使用該存摺，且一般人均有妥為保管及防止他人任意
        使用之認識，縱特殊情況偶須交付他人使用，亦必深入
        瞭解他人用途暨其合理性，始予提供；又該等專有物品
        如落入不明人士手中，而未加以闡明正常用途，極易被
        利用為與財產有關之犯罪工具，此乃吾人依一般生活認
        知所易於體察之常識，而有犯罪意圖者，非有正當理由
        ，竟徵求他人提供帳戶，客觀上可預見其目的，多係欲
        藉該帳戶取得不法犯罪所得，且隱匿帳戶內資金之實際
        取得人之身分，以逃避追查，以被告在交付上開帳戶予
        他人時，係智識程度正常之成年人，自應具有相當之社
        會經驗、常識，其對向其收取帳戶之人不自己開立帳戶
        卻收取他人金融機構帳戶之舉，豈能無疑？況自政府開
        放金融業申請設立以來，金融機構大量增加，使一般人
        申請存款帳戶極為容易、便利，除非充作犯罪使用，否
        則實無向他人購買或蒐集金融機構帳戶之必要，亦無將
        存款存放於他人帳戶之理。因之，被告將其所有系爭帳
        戶提款卡及密碼交予他人使用，對該蒐集帳戶之人將可
        能以該帳戶供作詐欺取財之非法用途一節，應有所預見
        ，竟不違背其本意，仍提供其所有該帳戶予他人使用，
        其具有幫助犯罪之不確定故意，堪以認定。
    (三)本案事證明確，被告犯行堪以認定。
二、按幫助犯之成立，主觀上行為人須有幫助故意，客觀上須有
    幫助行為，意即須對於犯罪與正犯有共同之認識，而以幫助
    之意思，對於正犯資以助力，且未參與實施犯罪之行為者而
    言（最高法院75年度台上字第1509號、88年度台上字第1270
    號判決意旨參照）。查被告將系爭帳戶提款卡及密碼交付某
    2 名姓名年籍不詳之成年男子，並輾轉為不詳詐欺集團成員
    所取得後，即淪為該成員對被害人乙○○實施詐欺取財犯罪
    後之取款工具，顯具有幫助他人實施詐欺取財犯罪之不確定
    故意，且其提供金融帳戶所為，乃刑法詐欺罪構成要件以外
    之行為，故核被告所為，係犯刑法第30條第1 項前段、第33
    9 條第1 項之幫助詐欺取財罪。其幫助他人（正犯）實行詐
    欺取財犯行，核與正犯情狀尚屬有間，爰依刑法第30條第2
    項，按正犯之刑減輕之。爰審酌被告並無前案紀錄，有臺灣
    高等法院被告前案紀錄表在卷可佐，兼衡其犯罪動機、手段
    、智識程度、其提供上開帳戶予詐欺集團使用，實際上助長
    詐騙財產犯罪之風氣，並易造成許多無辜民眾受騙而受有金
    錢損失，應為當今社會詐財事件發生根源之一，不僅擾亂金
    融交易往來秩序，且亦因被告提供其本身帳戶予他人使用，
    致使執法人員難以追查該詐騙人士之真實身分，及被告於犯
    後態度等一切情狀，量處如主文所示之刑，並諭知如易科罰
    金之折算標準。
據上論斷，應依刑事訴訟法第299 條第1 項前段，刑法第30條第
1 項前段、第2 項、第339 條第1 項、第41條第1 項前段，刑法
施行法第1 條之1 第1 項、第2 項前段，判決如主文。
本案經檢察官顏妃琇到庭執行職務。
中    華    民    國    97    年    12    月    11    日
                  刑事第七庭  審判長法  官  潘翠雪
                                    法  官  王士珮
                                    法  官  楊明佳
以上正本證明與原本無異。
如不服本判決應於收受送達後10日向本院提出上訴書狀，並應敘
述具體理由；其未敘述上訴理由者，應於上訴期間屆滿後20日內
向本院補提理由書（均須按他造當事人之人數附繕本）「切勿逕
送上級法院」。
                                    書記官  林金良
中    華    民    國    97    年    12    月    11    日
附錄本案所犯法條：
刑法第339條
意圖為自己或第三人不法之所有，以詐術使人將本人或第三人之
物交付者，處5 年以下有期徒刑、拘役或科或併科1 千元以下罰
金。
以前項方法得財產上不法之利益或使第三人得之者，亦同。
前二項之未遂犯罰之。


司法院資訊處製作；財團法人民間司法改革基金會備份。
